臺灣臺北地方法院民事判決
111年度北訴字第44號
原      告  劉良浩  
被      告  嚴為聖    現於法務部○○○○○○○執行中



上列當事人間請求損害賠償事件，原告提起刑事附帶民事訴訟，
經本院刑事庭111年度審附民字第22號裁定移送前來，本院於中
華民國111年7月12日言詞辯論終結，判決如下：
    主      文
被告應給付原告新臺幣伍佰零玖萬參仟捌佰陸拾元，及自民國一
百一十一年一月二十五日起至清償日止，按週年利率百分之五計
算之利息。
原告其餘之訴駁回。
訴訟費用由被告負擔百分之九十六，餘由原告負擔。
本判決第一項原告以新臺幣壹佰陸拾玖萬捌仟元為被告供擔保後
得假執行；但被告如以新臺幣伍佰零玖萬參仟捌佰陸拾元為原告
預供擔保，得免為假執行。
原告其餘假執行之聲請駁回。
    事實及理由
一、原告起訴主張：被告能預見提供銀行帳戶予不相識之人使用
    ，極易遭人利用作為與有關財產犯罪之工具，可能使不詳之
    犯罪集團隱匿真實身分，而幫助犯罪集團掩飾或隱匿他人實
    施詐欺犯罪所得財物之用，竟仍不違其本意，基於掩飾特定
    犯罪所得之去向及幫助不詳犯罪集團詐欺取財之不確定故意
    ，明知詐欺集團之成員即真實姓名年籍不詳綽號「小雞」之
    成年男子欲收購帳戶供詐欺集團使用，竟於民國109年8月底
    前某日，在新北市淡水區新市○路0段000號5樓，詢問友人龐
    宇順是否可提供其所申辦之帳戶予「小雞」使用，經龐宇順
    同意後，3人遂相約見面，龐宇順在「小雞」所駕駛之車上
    交付其所申辦之北投郵局帳號00000000000000號帳戶之存摺
    、金融卡及密碼等資料，由「小雞」當場收訖，詐欺集團成
    員旋於109年8月底，假冒新竹榮民醫院小姐、新竹縣刑事警
    察局科長「李世明」、檢察官「吳文正」等人致電原告，佯
    稱有女子使用其證件申請保險而致其涉嫌詐欺案件遭調查，
    需交付官司費用云云，使原告陷於錯誤，依詐欺集團成員指
    示，於109年9月15日在桃園市中壢區普騰街，交付現金新臺
    幣（下同）410,000元予詐欺集團成員即自稱「謝宗翰」之
    成年男子，「謝宗翰」並當場交付偽造之「臺北地檢署公證
    部收據」予原告收執，原告並陸續依詐欺集團成員指示，於
    附表時間以附表所示之帳戶，匯款共計5,093,860元至龐宇
    順所有之上開帳戶，而原告因被告幫助詐欺，身心遭受極大
    痛苦，被告另應賠償原告精神慰撫金200,000元。爰依民法
    第184 條、第185 條、第195 條規定，請求被告賠償共計5,
    293,860元等語。並聲明：⒈被告應給付原告5,293,860元，
    及自起訴狀繕本送達翌日起至清償日止，按週年利率5%計算
    之利息。⒉原告願供擔保請准宣告假執行。
二、被告則以：被告並未直接詐欺原告，故原告請求非財產上損
    害並無理由，原告所受損害應以刑事案件認定之金額為準等
    語，資為抗辯。並聲明：原告之訴及假執行之聲請均駁回。
三、得心證之理由：
  ㈠按因故意或過失，不法侵害他人之權利者，負損害賠償責任
    ；故意以背於善良風俗之方法，加損害於他人者亦同。違反
    保護他人之法律，致生損害於他人者，負賠償責任；但能證
    明其行為無過失者，不在此限。數人共同不法侵害他人之權
    利者，連帶負損害賠償責任。不能知其中孰為加害人者，亦
    同。造意人及幫助人，視為共同行為人，民法第184 、第18
    5 條分別定有明文。又民事上之共同侵權行為與刑事上之共
    同正犯，其構成要件並不完全相同，共同侵權行為人間不以
    有意思聯絡為必要，數人不法侵害他人之權利，苟各行為人
    之不法行為，均為其所生損害之共同原因，即所謂行為關連
    共同，亦足成立共同侵權行為。
  ㈡原告主張被告與其友人龐宇順將龐宇順所有之郵局帳戶存摺
    、金融卡及密碼等資料，提供予詐欺集團成員使用，嗣詐欺
    集團成員取得上開帳戶資料後，於109年8月底，假冒新竹榮
    民醫院小姐、新竹縣刑事警察局科長「李世明」、檢察官「
    吳文正」等人致電原告，佯稱有女子使用其證件申請保險而
    致其涉嫌詐欺案件遭調查，需交付官司費用云云，使原告陷
    於錯誤，依詐欺集團成員指示，陸續於附表時間以附表所示
    之帳戶，匯款共計5,093,860元至龐宇順所有之上開帳戶等
    情，有本院111年度審簡字第226號刑事判決附卷可參(見本
    院卷第9-16頁)；被告經本院刑事庭審理後，認定係幫助犯
    詐欺取財罪，而以上開刑事判決判處有期徒刑3月，併科罰
    金30,000元，罰金如易服勞役，以1,000元折算1日確定，業
    經本院調閱上開刑事案件卷宗核閱無誤，由此益徵被告有幫
    助詐欺之行為至明，縱被告對詐欺集團向原告之詐欺行為不
    知情亦沒有參與，亦無礙於被告為共同侵權行為人之認定；
    又原告因被告之幫助詐欺而受有匯款5,093,860元之損害，
    亦有原告提出之匯款單據可參(見本院卷第37-49頁)，被告
    之行為自與原告所受損害間具備相當因果關係，復被告自陳
    詐欺金額以刑事判決認定為準等語(見本院卷第149頁)，故
    原告依侵權行為之法律關係，請求被告賠償其損害5,093,86
    0元，洵屬有據。
  ㈢又不法侵害他人之身體、健康、名譽、自由、信用、隱私、
    貞操，或不法侵害其他人格法益而情節重大者，被害人雖非
    財產上之損害，亦得請求賠償相當之金額，民法第195 條第
    1 項前段定有明文。是得請求非財產上之損害賠償者，以法
    條列舉之身體、健康、名譽、自由、信用、隱私、貞操，或
    不法侵害其他人格法益而情節重大者為限，如係財產上之損
    害，即使損失重大致被害人有感情上之痛楚，亦不得依前揭
    規定請求精神慰撫金。原告雖援引上開規定請求被告賠償精
    神慰撫金200,000元，然本件被告之侵權行為係侵害原告之
    財產法益，而非人格法益，縱原告因此煩憂苦惱，亦不生賠
    償非財產上損害之問題，故原告請求被告給付非財產上之損
    害賠償200,000元，尚屬無據，不應准許。
  ㈣按給付無確定期限者，債務人於債權人得請求給付時，經其
    催告而未為給付，自受催告時起，負遲延責任。其經債權人
    起訴而送達訴狀，或依督促程序送達支付命令，或為其他相
    類之行為者，與催告有同一之效力。遲延之債務，以支付金
    錢為標的者，債權人得請求依法定利率計算之遲延利息。應
    付利息之債務，其利率未經約定，亦無法律可據者，週年利
    率為百分之五。民法第229 條第2 項、第233 條第1 項前段
    、第203 條分別定有明文。本件係屬給付無確定期限之金錢
    債務，原告之起訴狀繕本則係於111年1月24日送達被告而生
    催告之效力（見附民卷第21頁），從而，原告併請求被告給
    付自起訴狀繕本送達翌日即111年1月25日起至清償日止，按
    法定利率即年息5%計算之遲延利息，亦屬有據。
四、綜上所述，原告本於侵權行為法律關係，請求被告給付5,09
    3,860元，及自111年1月25日起至清償日止，按週年利率5%
    計算之法定遲延利息，為有理由，應予准許。逾此範圍之請
    求，則無理由，應予駁回。原告之訴經駁回部分，該部分假
    執行之聲請亦失所附麗。
五、本件事證已臻明確，兩造其餘攻擊防禦方法與判決之結果不
    生影響，爰不一一贅論，併此敘明。
六、訴訟費用負擔之依據：民事訴訟法第79條。本件係刑事附帶
    民事訴訟，由合議庭裁定移送民事庭之事件，依刑事訴訟法
    第504條第2項之規定，免納裁判費，目前亦無其他訴訟費用
    支出，本無確定訴訟費用額必要。惟仍爰依民事訴訟法第87
    條第1項之規定，諭知訴訟費用之負擔，以備將來如有訴訟
    費用發生時，得確定其負擔，併此敘明。
中　　華　　民　　國　　111 　年　　7 　　月　　26　　日
　　              民事庭      法  官  葉藍鸚
以上正本係照原本作成。
如不服本判決，應於判決送達後20日內向本庭提出上訴狀（須按
他造當事人之人數附繕本）。如委任律師提起上訴者，應一併繳
納上訴審裁判費。
中　　華　　民　　國　　111 　年　　7 　　月　　26　　日
                              書記官  翁嘉偉
附表：      
編號 匯 款 時  間     匯款銀行與帳號 金額（新臺幣：元） 1 109年9月16日 臺灣中小企業銀行帳號00000000000000號 710,000 2 109年9月17日 中壢郵局00000000000000號 970,000 3 109年9月18日 第一銀行00000000000號 830,000 4 109年9月21日 臺灣中小企業銀行帳號00000000000000號 430,000 5 109年9月21日 第一銀行00000000000號 410,000 6 109年10月21日 第一銀行00000000000號 843,000 7 109年10月23日 第一銀行00000000000號 900,860 合計   5,093,860